臺灣高等法院民事判決　　　　　　　　　　　　　　九十二年度重上字第四九七號
　　上　訴　人　戊○○
　　訴訟代理人　王建中律師
　　被　上訴人　己○○
　　　　　　　　乙○○
　　　　　　　　甲○○
　　　　　　　　丙○○
　　　　　　　　丁○○
　　　　　　　　辛○○
　　　　　　　　庚○○
　　共　　　同
　　訴訟代理人　陳鼎仲律師
　　　　　　　　倪伯萱律師
右當事人間返還借款事件，上訴人對於中華民國九十二年八月七日臺灣臺北地方法院
九十一年度重訴字第一二四０號第一審判決提起上訴，經本院於九十三年九月二十一
日言詞辯論終結，判決如下：
    主    文
上訴駁回。
第二審訴訟費用由上訴人負擔。
    事    實
甲、上訴人方面：
壹、聲明：
一原判決廢棄。
二被上訴人乙○○、甲○○、丁○○、丙○○、辛○○、庚○○、己○○應分別給付
  上訴人新台幣（下同）三百九十四萬八千元、一十四萬零九十六元、一百九十七萬
  四千元、九百萬九千九百零四元、一百九十七萬四千元、一百六十九萬二千元、三
  百九十四萬八千元，及均自民國九十年五月十四日起至清償日止，按年息百分之十
  計算之利息。
三前項聲明，上訴人願供擔保請准宣告假執行。
貳、陳述：除與原判決記載相同者，茲引用之外，補稱：
一依應付項目清單，訴外人新儲域科技股份有限公司（下稱新儲域公司）（更名前為
  立技資訊股份有限公司，下稱立技公司）係以四千二百一十五萬五千一百八十四元
  之價格購併訴外人雅羅系統股份有限公司（下稱雅羅公司）。
二依導入LEGATO及ADIC業務協議書（下稱業務導入協議書）第一條「乙方（即雅羅公
  司）同意將所有之客戶及民國九十年四月一日起進行之交易，隨同資產買賣契約之
  成立，全數無償移轉予甲方（誤植為乙方）（即新儲域公司）」約定，雅羅公司應
  將無形資產無償移轉予新儲域公司。
三依股份預約轉讓協議書第一條第四項及第二條第一項約定，新儲域公司係以日後釋
  股而獲取市場資本利得之方式給付無形資產價金四千五百萬元予雅羅公司，而此資
  本利得是否獲取之風險，應由被上訴人自行承擔。
四縱認新儲域公司應給付無形資產四千五百萬元，給付對象應係雅羅公司而非被上訴
  人，伊無由代新儲域公司給付被上訴人買賣價金。
五伊另案訴請雅羅公司返還借款三百五十萬元，伊因無法證明消費借貸關係而敗訴，
  該判決並未認定上開款項係伊代新儲域公司清償買賣價款。
、證據：除援用第一審所提證據外，補提應付項目清單、新儲域公司股份發行明細
　表為證。
乙、被上訴人方面：
壹、聲明：
一上訴駁回。
二如受不利判決，願供擔保請准宣告免為假執行。
貳、陳述：除與原判決記載相同者，茲引用之外，補稱：
一新儲域公司以有形資產三千五百萬元、無形資產四千五百萬元，總價八千萬元購併
  雅羅公司，無形資產價金四千五百萬元部分，雙方於九十年三月二十二日會議中達
  成新儲域公司以半數股票、半數現金方式給付。
二股份預約轉讓協議書第二條第一項、第二項即係新儲域公司以半數股票、半數現金
　給付無形資產價金四千五百萬元之約定。
三上訴人另案訴請雅羅公司返還借款三百五十萬元，本院九十二年度上字第一六七號
  民事判決以上訴人依九十年八月一日會議記錄，代新儲域公司於同年八月十五日匯
  入三百五十萬元予雅羅公司，清償第一期買賣價款為由，判決上訴人敗訴確定，顯
  見新儲域公司確有承諾給付雅羅公司無形資產四千五百萬元之對價。
四上訴人匯入伊帳戶之款項，係其代新儲域公司給付雅羅公司認購新儲域公司股票之
  買賣價金，而非伊向上訴人所借之款項。
五被上訴人乙○○經新儲域公司同意，於九十年十月一日辭去新儲域公司原職轉至
  LEGTO公司任職，其他成員集體自新儲域公司離職後轉任威天科技股份有限公司（
  下稱威天公司），因新儲域公司與威天公司並非相互競爭公司，且雅羅公司經營團
  隊成員任職未滿二年離職，依任職協議書第二條第五項約定，離職員工僅須將新儲
  域公司股份售予新儲域公司或其指定之特定人，雅羅公司並無違約責任，新儲域公
  司並無任意解除業務導入協議書之權利，股份預約轉讓協議書仍有效存在。
、證據：除援用第一審所提證據外，補提本院九十二年度上字第一六七號判決暨判
　　決確定證明書、台北地院檢察署九十一年度偵字第一四五三九號不起訴處分書、
　　本院檢察署九十二年度上聲議字第三六七二號處分書、乙○○任職同意書、會計
　　師事務所之聲明書及名片、台北台塑郵局存證信函第六五０號為證。
　　理    由
一上訴人主張：被上訴人乙○○於九十年三月間代表被上訴人與伊簽訂股票預約轉讓
  協議書，由伊先行借款與被上訴人，協助渠等取得新儲域公司股票共計一百四十一
  萬股，本件借款雖未明確約定返還期限，惟伊已於九十一年三月七日委請律師發函
  催告返還，並經一個月以上相當之期限，且股票預約轉讓協議書第二條約定之返還
  期限，業因新儲域公司解除資產購買契約、業務導入協議書，而無法使被上訴人於
  釋股後取得市場上資本利得，再行返還前開借款之可能，應認清償期業已屆至，被
  上訴人自應返還系爭借款。又雅羅公司未能依約履行其與新儲域公司簽訂之資產購
  買契約第八條第二、三項，及業務導入協議書第三條第一項第五款、第二項第一、
  二、三款、第四項及第六條等之相關契約義務，新儲域公司業已發函通知雅羅公司
  解除前揭契約在案，是以無論雅羅公司順利協助新儲域公司導入LEGATO及ADIC業務
  為股票預約轉讓協議書之生效要件，或雅羅公司未依約協助新儲域公司導入LEGATO
  及ADIC業務，致新儲域公司解除資產購買契約及業務導入協議書，為股票預約轉讓
  協議書之解除條件，本件均因新儲域公司業已發函通知雅羅公司解除前揭契約，致
  系爭股票預約轉讓協議書不生效力，伊亦得依不當得利之法律關係向被上訴人請求
  返還等情，爰依消費借貸之法律關係及不當得利法律關係，求為判命被上訴人分別
  給付如訴之聲明所示之本金，及自借款日即九十年五月十四日起至清償日止按股票
  預約轉讓協議書第二條第一項約定利率即年息百分之十計算之利息之判決。
二被上訴人則以：系爭款項係上訴人代新儲域公司給付予雅羅公司之買賣價金，兩造
  間並無借貸事實。股票預約轉讓協議書第二條約定，僅係基於新儲域公司上櫃及稅
  務之考量所作之虛偽意思表示，自屬無效。又雅羅公司已依約使其原經營團隊成員
  轉任於新儲域公司，並協助導入LEGATO及ADIC二公司之交易權利，且雅羅公司及其
  股東亦無違反競業禁止約定之情事，新儲域公司並無任意解除業務導入協議書之權
  利，股份預約轉讓協議書仍有效存在。又縱雅羅公司有違約情事，新儲域公司得合
  法解除導入業務協議書，新儲域公司未將自雅羅公司購入之一切有形資產及無形資
  產返還予雅羅公司，伊自得主張同時履行抗辯等語，資為抗辯。
三兩造不爭之事實
(一)立技公司與雅羅公司於九十年二月二十三日、同年三月二十二日為購併事宜召開會
  議，並分別作成備忘錄及會議紀錄，於九十年三月二十八日簽訂資產購買協議書、
  業務導入協議書，兩造並於同日簽訂股票預約轉讓協議書（被上訴人與新儲域公司
  九十年二月二十三日會議備忘錄、九十年三月二十二日會議記錄、股票預約轉讓協
  議書、資產購買契約、業務導入協議書，見原審卷(一)第一００、一０一、一０二、
  一五至四三頁）。
(二)九十年二月二十三日備忘錄係由立技公司總經理江盛賓與雅羅公司負責人乙○○簽
  立，其上記載「立技公司、雅羅公司願以下列原則，做為處理雙方資產買賣、客戶
  讓渡及股權移轉之事宜．．．二、甲方（立技公司）給付乙方（雅羅公司）之買賣
  價金以下列原則計算之：1.庫存品：以實際交付之項目，依其成本或淨變現價值較
  低者為交易價格。2.營業用設備：以實際交付之項目，依乙方帳面價值計算交易價
  金。3.乙方應讓渡予甲方之客戶：甲方認同乙方所讓渡之客戶價值為新台幣四千五
  百萬元整，惟乙方應確保讓渡予甲方之客戶於民國九十年間所實現之營業額需達新
  台幣二億五千萬元或稅前淨利二千六百萬元以上，若乙方未能達成時，應於年度結
  算後就其差額以營業利益10％計算調整價款，並返還甲方。．．．三、乙方對於本
  次交易所取得的價款，承諾將以不低於新台幣二千二百五十萬元之金額以取得甲方
  之股權，乙方取得甲方股權之股價，原則上依員工認股股價方式計算。四、為確保
  甲方順利承接乙方所讓渡之客戶，乙方應保證在甲方可認同的經營團隊基礎下，乙
  方暨該經營團隊之成員將簽訂任職協議書，接受甲方之聘任。五、乙方保證將
  LEGATO及ADIC之代理權於雙方協議的日期正式移轉給甲方．．．八、本備忘錄僅作
  為表達甲方雙方之意願及資產買賣、客戶讓渡及股權轉讓等事項之處理原則，如本
  備忘錄之內容與雙方正式之買賣協議書扺觸者，應以買賣協議為據，且雙方一經正
  式簽訂買賣契約書，除保密條款外，本備忘錄即失其效力」。
(三)九十三年三月二十二日會議，係由立技公司副總經理楊啟昌與雅羅公司負責人乙○
  ○、丁○○副總經理與會，由訴外人沈碧琴作成會議記錄，其上記載「．．．2.扣
  款–決議：計算人員違約差額主要目的係為確保二千六百萬元的稅前營業利益達成
  目標，王總（乙○○）及陳副總保證全心全意投入新世紀儲存，故取銷計算人員違
  約差額的限制。3.付款–決議：原雅羅應付給新世紀儲存的貨款將於原雅羅股東取
  得原立技股東協助其獲得資本利得後，同時清償，惟總金額不得大於二千二百五十
  萬元，二千二百五十萬元中之一千一百二十五萬元以六月三十日最後付款日，而餘
  數一千一百二十五萬元則以十月三十一日為最後付款期限」。
(四)資產買賣契約書係由立技公司董事長蔡文玲與雅羅公司負責人乙○○分別代表該公
  司簽立，其上記載「．．．第二條：買賣價金–一、庫存品：以實際交付之項目，
  依其成本或淨變現價值較低者為交易價格計算價金。二、營業用設備：以實際交付
  之項目，依乙方（指雅羅公司）資產帳面價格打八折計算交易價金。第三條：付款
  –一、甲方（指立技公司）預付新臺幣一千三百萬元，但乙方需提供部分存貨為擔
  保。二、於資產移轉日後七日內以國內信用狀支付總價金與預付款之差額。．．．
  第五條：乙方之承諾與保證–．．．七、乙方承諾將積極協助甲方順利導入LEGATO
  及ADIC業務，以使得甲方所購入之資產得以發揮其經濟效益．．．．第八條：契約
  解除之事由–．．．二、甲方購入乙方資產係為順利發展LEGATO及ADIC相關業務，
  若乙方在民國九十年四月三十日前無法順利協助甲方導入LEGATO及ADIC業務時，甲
  方得以書面通知乙方解除此契約．．．，若因甲方無法指派適當人員進行接交作業
  ，或是其他任何緣故導致無法於前述期限內完成接交者，甲方不得解除契約，．．
  ．三、乙方應確保自交付日起至民國九十年十二月三十一日前LEGATO及ADIC之台灣
  代理權，若非甲方之原因而導致美方取消授權者，甲方得以書面解除本契約．．．
  四、雙方如解除「導入LEGATO及ADIC業務協議書」，本契約亦因前揭協議之解除而
  一併失其效力。．．．第十條：先前協議之效力–本契約一經簽訂，雙方先前之任
  何口頭或書面協議，均不再拘束雙方，且其內容與本契約相扺觸者，以本契約為據
  ，雙方皆不得再事主張」。
(五)導入LEGATO及ADIC業務協議書係由立技公司蔡文玲與雅羅公司乙○○分別代表該公
  司簽立，其上記載「第一條：營業權及客戶之移轉–乙方同意將所有之客戶及民國
  九十年四月一日起進行之交易，隨同資產買賣契約之成立，全數無償移轉予乙方，
  並協助甲方有效完成接辦前述業務發展之工作。．．．第二條：履行期限–乙方同
  意除甲方另行以書面指定外，乙方應於民國九十年五月三十一日前完成第三條所訂
  之承諾與保證，逾期甲方得解除契約。第三條：乙方之承諾與保證–一、營業權及
  客戶移轉．．．．5.乙方需協助甲方取得其供應商之交易權利，並變更契約當事人
  為甲方，且取得相當或優於乙方原先之交易條件。．．．．二、技術移轉–1.為確
  保甲方順利承接乙方所移轉的客戶，乙方應保證經營團隊（名單詳附件五）接受甲
  方所指定的公司之聘任，並簽訂任職協議書。2.乙方保證已全部且明白告知甲方，
  乙方與前項所列之經營團隊人員間之承諾事項，若乙方有未告知甲方或未徵得甲方
  同意之承諾事項，使日後經營團隊中之人員不履行任職協議書中第二項所列事項，
  致甲方受有損害者，甲方得向乙方要求賠償。3.乙方移轉客戶予甲方後，除經甲方
  書面同意外，乙方及其股東在移轉日起二年內不得以任何名義或型態與甲方競業。
  ．．．．第六條：契約解除之事由–一、甲方任一方有違反本協議書（及其增補、
  修正部分），或乙方未履行第三條所訂之承諾及保證等情事，他方得以書面通知違
  反之一方解除本協議書。二、乙方在民國九十年四月六日前未完成第三條第二甲所
  述之工程師簽認任職協議書時，甲方得以書面通知乙方解除本協議書，乙方不得請
  求任何損害賠償」。
(六)被上訴人由乙○○代理與上訴人簽立之股票預約轉讓協議書記載「甲（指上訴人）
  乙（指被上訴人）雙方協議，在雅羅公司順利協助立技公司導入LEGATO及ADIC業務
  之前提下，雙方同意如下事項：１　乙方同意：(1)由雅羅公司導入立技公司之業務
  ，於民國九十年度就所導入業務之稅前營業利益應達二千六百萬元以上，若乙方未
  達成時，應就下列計算其差額給付甲方，並自甲方所協調之股東借款予乙方之付款
  日起至乙方給付前述差額之日止，按年利率百分之八．五加計利息，一併給付甲方
  ．．．(2)由前項應返還之金額，按每股十六元換算應返還的股數，因前述股數所產
  生的現金增資認股及股票股利或現金股利等孳息，亦應一併返還。若股份不足清償
  前項計算之價款時，乙方應以現金償還不足數。(3)乙方取得之立技公司股份，．．
  ．全權委託立技公司指定的單位保管其所取得之股票，且在股票保管期間不得對股
  份為任何處分或要求取回股票。(4)乙方．．為獲取資本利得所取得之部分股權同意
  提供文件並授權由甲方辦理過戶及釋股，以確定資本利得已完成，前述所得之資本
  利得，應先償還甲方依．．．所列借予乙方購買股票之款項及其利息。．．．２
  甲方同意：(1)甲方出面協調立技股東先行借款予乙方，協助乙方取得立技公司股票
　一百四十一萬股，乙方應於獲得．．．資本利得時，應先返還立技股東所借予之款
　項並加計自借款之日起至返還之日止，按年利率百分之十計算之利息。(2)甲方於立
　技公司股票擬開始對外釋股前先行協調立技股東．．．以投資成本加年利率百分之
　十為交易價格讓出部分股權予乙方，以使乙方能於釋股時獲取市場上之資本利得，
　又甲方擬協調讓出之股份，則以九十年四月間立技公司所擬辦理之現金增資時，由
　擬讓出之股東先行認購。(3)甲方協助乙方獲得的上述資本利得，於扣除．．利息成
　本後以累積至四千五百萬元為限，又如所讓出之股份使乙方所得之資本利得不足前
　述金額時，差額部分再協議以其他方式補足之，又如所保留之股份於完成資本利得
　後尚有剩餘時，優先保留在立技子公司。(4)甲方因．．所得之乙方返還款項，屬立
　技公司之權益，甲方應於取得後立即返還立技公司。
(七)上訴人於九十年五月十四日轉帳匯入被上訴人帳戶之款項共計二千二百五十六萬元
  （被上訴人等七人活儲帳戶明細，見原審卷(一)第四六至五三頁）。
(八)立技公司於九十年五月二十五日更名為新儲域公司（公司基本資料查詢，原法院卷
  (二)八一頁）。
(九)上訴人於九十一年三月七日委請律師發函催告被上訴人返還（九十一年三月七日律
  師函及回執，見原審卷(一)第五六至五九頁）。
四本件爭點–兩造間有無消費借貸合意
(一)按解釋意思表示，應探求當事人真意，不得拘泥於所用之辭句，民法第九十八條定
  有明文，則解釋當事人之契約，應以當事人立約當時之真意為準，而真意何在，又
  應以過去事實及其他一切證據資料為斷定之標準，不得拘泥文字致失真意，最高法
  院亦著有十九年上字四五三號、三十九年台上字一０五三號判例可資參照。
(二)查立技公司為購併雅羅公司，曾多次開會，並多次簽立備忘錄，關於價金支付之基
  本精神係透過募集資金所增加利益來支付合併對價，已經立技公司當時總經理江盛
  賓證述在卷（原法院九十一年十二月二十七日言詞辯論筆錄），而雅羅公司前曾與
  訴外人精業股份有限公司（下稱精業公司）商談合併事宜，精業公司出價三千萬元
  ，不為雅羅公司接受，立技公司看重雅羅公司代理權（指LEGATO及ADIC業務）與技
  術（指經營團隊），欲併購雅羅公司，與雅羅公司合併談判時，雅羅公司開價八千
  萬元，立技公司雖認雅羅公司資產不值八千萬元，惟為雅羅公司之代理權及技術，
  應雅羅公司要求附帶購買雅羅公司庫存品等資產，而技術合作最重要為雅羅公司經
  營團隊，故要求雅羅公司經營團隊應簽訂任職協議書，且為與精業公司區隔，乃同
  意以約四千萬元外加「資本利得」購買雅羅公司之資產（指庫存品及營業設備）、
  代理權及技術，其中資產按實際交付項目計算，以現金支付；「資本利得」係使雅
  羅公司取得立技公司股票，以股票上漲所得支付，但限制雅羅公司所得取得「資本
  利得」總額不得超過四千五百萬元等情，並經立技公司負責談判之楊啟昌結證在卷
  （原法院九十一年十二月二十七日言詞辯論筆錄），至所謂「資本利得」係指立技
  公司準備上櫃，使雅羅公司取得立技公司股票，於立技公司股票上櫃時，因股票漲
  價獲得資金而言，備忘錄所謂「讓渡客戶之價值四千五百萬元」包括營業權轉讓價
  值二千六百萬元及人員轉讓價值一千九百萬元，該二千六百萬元即係被上訴人同意
  九十年度導入業務（雅羅公司原來業務）之稅前營業利益應達二千六百萬元以上，
  如未達成，被上訴人願返還差額等情，亦經參與會議及製作買賣契約條款之沈碧琴
  證述在卷（原法院九十二年五月十五日言詞辯論筆錄），核與前述兩公司於九十年
  二月二十三日備忘錄所載處理雙方資產買賣、客戶讓渡及股權移轉之事宜之原則（
  即關於立技公司應給付雅羅公司買賣價金之計算原則為(1)庫存品：以實際交付之項
  目，依其成本或淨變現價值較低者為交易價格；(2)營業用設備：以實際交付之項目
  ，依雅羅公司帳面價值計算交易價金(3)雅羅公司讓渡予立技公司客戶價值估算為四
  千五百萬元，惟應確保讓渡予立技公司之客戶於民國九十年間所實現之營業額需達
  二億五千萬元或稅前淨利二千六百萬元以上，若未能達成時，應於年度結算後就其
  差額以營業利益10％計算調整價款，並返還立技公司；(4)雅羅公司對於本次交易所
  取得的價款，承諾將以不低於二千二百五十萬元之金額取得立技公司股權）相符，
  足見立技公司併購雅羅公司，約定應支付之對價包括(1)以現金支付按實際交付之庫
  存品及營業設備估算之價金；(2)使雅羅公司以不低於二千二百五十萬元價格取得立
  技公司股票，再藉立技公司股票上櫃可能之股價上漲實現所謂總額四千五百萬元之
  「資本利得」為取得代理權及技術之代價。
(三)立技公司與雅羅公司於九十年三月二十八日簽立資產買賣契約書及導入LEGATO及
  ADIC業務協議書，於資產買賣契約書記載計算庫存品及營業用設備價金之方法，並
  記載付款期限，導入LEGATO及ADIC業務協議書則記載雅羅公司應將營業權、客戶移
  轉立技公司，原經營團隊應接受立技公司聘任，但未記載價金（詳前述資產買賣契
  約書及導入LEGATO及ADIC業務協議書內容），同日由乙○○代理被上訴人與上訴人
  簽立股票預約轉讓協議書，約定在雅羅公司順利協助立技公司導入LEGATO及ADIC業
  務之前提下，上訴人應使被上訴人取得立技公司股份一百四十一萬股，並協助被上
  訴人於立技公司對外釋股時獲取市場上資本利得，但此資本利得不得超過四千五百
  萬元，如有超過該利得歸立技公司所有，如有不足，則另以其他方法補足，且由雅
  羅公司導入立技公司之業務，於九十年度就所導入LEGATO及ADIC業務之稅前營業利
  益若未達二千六百萬元以上，應依約定計算差額方式將不足額按每股十六元換算股
  數給付上訴人，上訴人再返還立技公司，又為確保被上訴人獲得「資本利得」，上
  訴人使被上訴人取得之股票應保管於立技公司指定機構，被上訴人不得取回，並應
  提供文件授權上訴人辦理過戶及釋股（詳前述股票預約轉讓協議書）。
(四)上訴人雖主張上開股票預約轉讓協議書即係兩造消費借貸協議，惟為被上訴人所否
  認，本院查：
(1)立技公司為併購雅羅公司，向雅羅公司購買庫存品、營業設備、代理權（包括客戶
  ）及技術（包括經營團隊移入立技公司），關於庫存品、營業設備係以實際交付項
  目計價，以現金給付；代理權及技術價值為四千五百萬元，以所謂資本利得給付，
  已經認定如前述，立技公司既有以資本利得支付購買雅羅公司代理權及技術之義務
  ，被上訴人並無自行向上訴人貸款購買立技公司股票以獲取所謂資本利得必要。
(2)上訴人使被上訴人取得立技公司一百四十一萬股股票之價格為每股十六元，已經上
  訴人自認，該一百四十一萬股相當於二千二百五十六萬元，與備忘錄中被上訴人承
  諾自價款中以不低於二千二百五十萬元取得立技公司股票之記載相符，而股票預約
  轉讓契約書記載被上訴人所導入LEGATO及ADIC業務之稅前營業利益若未達二千六百
  萬元以上，應依約定計算差額方式將不足額按每股十六元換算股數給付上訴人，上
  訴人再返還立技公司，亦與備忘錄所載「乙方（雅羅公司）應確保讓渡予甲方（立
  技公司）之客戶於民國九十年間所實現之營業額需達新台幣二億五千萬元或稅前淨
  利二千六百萬元以上，若乙方未能達成時，應於年度結算後就其差額以營業利益10
  ％計算調整價款，並返還甲方。」意旨相符。
(3)上訴人為立技公司最大股東（見變更後新儲域公司之登記事項卡，原法院卷(一)一二
  頁至一四頁），主導公司事務，立技公司併購雅羅公司時，雅羅公司希望立技公司
  以現金支付，惟立技公司準備上櫃，欲藉由股票市場籌措併購資金，乃說服雅羅公
  司配合，以取得立技公司股票待立技公司股票上櫃漲價時出售所得作為價金之支付
  ，而立技公司當時並無相當現金供雅羅公司經營團隊即被上訴人購買立技公司股票
  ，欲向上訴人借款供雅羅公司經營團隊即被上訴人購買股票，但如以立技公司名義
  向上訴人借款供被上訴人購買股票，恐怕影響立技公司上櫃，如由上訴人直接匯款
  至被上訴人名下，因無交易事實，恐遭國稅局查帳認定為贈與而應繳納贈與稅，乃
  經立技公司、雅羅公司、兩造同意，由立技公司財務副總經理沈碧琴制作前述三份
  契約，即立技公司與雅羅公司間資產買賣契約書、導入LEGATO及ADIC業務協議書，
  及兩造間股票預約轉讓書，使實質上係立技公司向上訴人借款供被上訴人購買股票
  取得資本利得之契約，形式上卻係被上訴人向上訴人借款契約等情，經沈碧琴結證
  在卷（原法院九十二年五月十五日言詞辯論筆錄），沈碧琴為立技公司財務副總經
  理，具會計師資格，與被上訴人無特殊關係，為系爭契約條款制作人，所為證詞應
  可採信。
(4)又苟被上訴人確係向上訴人借款購買立技公司股票，該股票即歸屬被上訴人所有，
  則有關股票漲跌所得或虧損，應由被上訴人享有或負擔，並無限制漲價所得之最高
  額度、亦無由上訴人負擔虧損之理，惟被上訴人依股票預約轉讓協議書記載，所取
  得立技公司股票應由立技公司指定單位保管，且不得為任何處分或要求取回股票，
  於立技公司釋股時，所獲取之「資本利得」如不足四千五百萬元，其差額另協議補
  足，如超過四千五百萬元，超過部分則歸立技公司，足見被上訴人依股票轉讓預約
  書所取得之股票僅係為使被上訴人獲得所謂「資本利得」之安排，此項資本利得係
  立技公司併購雅羅公司應負擔義務，而由上訴人與被上訴人簽立系爭股票預約轉讓
  書安排，被上訴人辯稱兩造並無借貸合意，系爭股票轉讓預約書關於借貸部分實為
  通謀虛偽意思表示云云，即非不得採信。
五系爭股票預約轉讓書所載兩造間消費借貸為通謀虛偽意思表示，實係立技公司向上
  訴人借款以供被上訴人購買股票取得資本利得之契約，已經認定如前述，上訴人主
  張被上訴人違約，已經立技公司解除資產購買協議書、LEGATO及ADIC業務導入協議
  書等契約云云，縱然屬實，惟被上訴人獲得購買股票款項，係立技公司向上訴人借
  用由上訴人直接交付被上訴人，被上訴人即或因上述契約解除而應返還所得利益，
  其返還之對象亦係立技公司，被上訴人對上訴人並無不當利得，上訴人依不當得利
  法律關係請求被上訴人返還購買股票款項及利息，於法無據，不應准許。
六綜上，立技公司為併購雅羅公司，與雅羅公司達成以現金購買雅羅公司實際交付之
  庫存品及營業設備，而就雅羅公司之代理權（包括客戶）及技術（包括經營團隊移
  入立技公司），評估價值為四千五百萬元，雅羅公司原希望以現金支付，惟立技公
  司當時準備上櫃，欲藉由股票市場籌措併購資金，乃要求雅羅公司經營團隊即被上
  訴人配合，以取得立技公司股票待立技公司股票上櫃漲價時出售所得作為價金之支
  付，且立技公司當時並無相當現金供被上訴人購買立技公司股票，欲向上訴人借款
  供被上訴人購買股票，但如以立技公司名義向上訴人借款供被上訴人購買股票，恐
  怕影響立技公司上櫃，如由上訴人直接匯款至被上訴人名下，因無交易事實，恐遭
  國稅局查帳認定為贈與而應繳納贈與稅，經立技公司、雅羅公司、上訴人、被上訴
  人同意簽立系爭股票轉讓預約書，實由立技公司向上訴人借款為被上訴人購買股票
  實現所謂「資本利得」，形式上卻載為被上訴人向上訴人借款購買立技公司股票，
  系爭股票轉讓預約書關於兩造間消費借貸記載，實為通謀虛偽意思表示，兩造並無
  消費借貸合意，上訴人依消費借貸關係請求被上訴人返還消費借貸款及其利息，於
  法無據。原判決因而駁回上訴人之訴及其假執行之聲請，洵為正當，上訴意旨，指
  摘原判決不當，求予廢棄，為無理由，應予駁回。
七兩造其餘陳述與證據，無礙本院前開認定，爰不再一一審酌論述，均附此敘明之。
八據上論結，本件上訴為無理由。依民事訴訟法第四百四十九條第一項、第七十八條
  ，判決如主文。
中　　　華　　　民　　　國　　九十三　　年　　　十　　　月　　　五　　　日
                                民事第十一庭
                                    審判長法  官　黃  熙  嫣
                                          法  官　陳  介  源
                                          法  官　鄭  傑  夫
右正本係照原本作成。
如不服本判決，應於收受送達後二十日內向本院提出上訴書狀，其未表明上訴理由者
，應於提出上訴後二十日內向本院補提理由書狀（均須按他造當事人之人數附繕本）
上訴時應提出委任律師或具有律師資格之人之委任狀；委任有律師資格者，另應附具
律師資格證書及釋明委任人與受任人有民事訴訟法第四百六十六條之一第一項但書或
第二項（詳附註）所定關係之釋明文書影本。
中　　　華　　　民　　　國　　九十三　　年　　　十　　　月　　 十三 　　日
　　　　　　　　　　　　　　　　　　　　　書記官　劉  家  聲
附註：
民事訴訟法第四百六十六條之一（第一項、第二項）：
對於第二審判決上訴，上訴人應委任律師為訴訟代理人。但上訴人或其他法定代理人
具有律師資格者，不在此限。
上訴人之配偶、三親等內之血親、二親等內之姻親，或上訴人為法人、中央或地方機
關時，其所屬專任人員具有律師資格並經法院認為適當者，亦得為第三審訴訟代理人
。
